臺灣臺中地方法院刑事判決　　　　　　　　　　　　九十二年度自緝字第五三二號
　　自　訴　人　甲○○
　　被　　　告　乙○○
右列被告因詐欺案件，經自訴人提起自訴，本院判決如左：
    主  文
乙○○無罪。
    理  由
一、自訴意旨略以：緣有劉永田（業經本院以八十二年度自緝字第一０三八號判決無
    罪確定）意圖為自己不法之所有，於民國八十年八月三十一日介紹顧佳國（業經
    本院以八十五年度自緝字第五二０號判決無罪確定）及被告乙○○偽向自訴人借
    款，而詐取新台幣（下同）一百五十萬元，嗣均拒絕還款且不知去向；因認被告
    共同涉有刑法第三百三十九條第一項之詐欺取財罪嫌。
二、按犯罪事實應依證據認定之，無證據不得認定犯罪事實，為刑事訴訟法第一百五
    十四條第二項所明定；又不能證明被告犯罪者，應諭知無罪之判決，此項規定於
    自訴程序準用之，同法第三百零一條第一項、第三百四十三條亦各有明文。次按
    認定不利於被告之事實，須依積極證據，苟積極證據不足為不利於被告事實之認
    定時，即應為有利於被告之認定，更不必有何有利之證據；且認定犯罪事實所憑
    之證據，雖不以直接證據為限，間接證據亦包括在內，然而無論直接或間接證據
    ，其為訴訟上之證明，須於通常一般人均不致有所懷疑，而得確信為真實之程度
    者，始得據為有罪之認定；以上各有最高法院三十年上字第八一六號、七十六年
    台上字第四九八六號等判例意旨可資參酌。再者，刑法第三百三十九第一項詐欺
    罪之成立，以意圖為自己或第三人不法所有，以詐術使人將本人或第三人之物交
    付為要件。所謂以詐術使人交付，必須被詐欺人因詐術而陷於錯誤，若其所用方
    法，不能認為詐術，亦不致使人陷於錯誤，即不構成該罪，則為最高法院四十六
    年台上字第二六０號判例意旨闡釋甚明。至民事事件之債務人於債之關係成立後
    ，若有未依約定本旨履行債務者，依一般社會交易經驗，可能之原因甚多，其因
    不可歸責於債務人之事由而不能給付，或因合法主張抗辯而拒絕給付，甚至在負
    債之後始惡意遲延給付者，均有可能，若無積極確切之證據，不宜輕言必有涉及
    詐欺罪嫌。
三、自訴人指稱被告乙○○與案外人劉永田、顧佳國共同涉有刑法之詐欺取財罪嫌，
    無非係以被告與顧佳國所共同簽發、發票日為八十年八月三十一日、面額一百五
    十萬元、到期日係八十一年三月一日之本票影本乙紙為憑。惟被告經本院訊問後
    ，堅決否認與劉永田等人共同詐取自訴人之錢財，辯稱：他不認識自訴人及劉永
    田，也未向自訴人借貸一百五十萬元，當初乃朋友顧佳國為向自訴人借款，而央
    請他以坐落在彰化縣員林鎮○○路十五號之房地設定抵押權登記予自訴人，並共
    同開立面額一百五十萬元之本票乙紙供自訴人擔保，實則他未獲分文等語。經查
    ：
    (一)自訴人雖於八十二年二月二十七日具狀自訴被告涉有右開詐欺取財之罪嫌，惟
      於本院九十三年十一月九日審理時，改口供稱當初他是受某金主之委託，辦理
      被告所有不動產之抵押權設定登記，究竟借款人為顧佳國或被告或其他第三人
      ，乃至借款之過程，他均不明瞭，後來因顧佳國及被告等人不知去向，無人清
      償借款，該名金主誤會他共同詐欺取財，對他興訟，他才轉而自訴被告涉嫌詐
      欺取財，嗣被告提供擔保之房地經強制執行後，該名金主已取回一百五十萬元
      之借款等語，前後指訴不一；復未舉證證明被告實施何種詐術以騙取該筆金額
      ；則當然應為有利於被告之認定。
    (二)又自訴人僅提出被告與案外人顧佳國所共同簽發、發票日為八十年八月三十一
      日、面額一百五十萬元、到期日係八十一年三月一日之本票一紙為證；然此僅
      能證明自訴人與被告間可能存有民事之債權債務關係而已，無法確認被告即有
      前述犯行。此外，劉永田、顧佳國業經本院先後以八十二年度自緝字第一０三
      八號、八十五年度自緝字第五二０號分別判決無罪確定，致更無法認定被告有
      與其等共同詐欺取財之犯行。
四、依前開調查證據之結果，既不能證明被告涉有自訴人所指共同詐欺取財之犯行，
    即應依前揭刑事訴訟法之規定，諭知無罪之判決。
據上論斷，應依刑事訴訟法第三百四十三條、第三百零一條第一項，判決如主文。
中　　　華　　　民　　　國　　　九十三　　年　　十一　　月　　二十六　　日
                                        審判長法　官
                                              法　官
                                              法　官
右正本證明與原本無異。
如不服本判決，應於送達後十日內向本院提出上訴狀（須附繕本），上訴於台灣高等
法院台中分院。
                                        書記官
中　　　華　　　民　　　國　　　九十三　　年　　十一　　月　　二十六　　日
